最　高　行　政　法　院　裁　定
　　　　　　　　　　　　　94年度裁字第00411號
上　訴　人　乙○○
　　　　　　　　　　　　送達代收人　丙○○
被 上訴 人　臺北市政府
代　表　人　甲○○
上列當事人間因身心障礙者保護法事件，上訴人對於中華民國92
年8月6日臺北高等行政法院91年度簡字第626號判決，提起上訴
，本院裁定如下：
　　主  文
上訴駁回。
上訴審訴訟費用由上訴人負擔。
　　理  由
一、按「對於適用簡易程序之裁判提起上訴或抗告，須經最高行
    政法院之許可。前項許可，以訴訟事件所涉及之法律見解具
    有原則性者為限。」行政訴訟法第235條定有明文。所謂訴
    訟事件所涉及之法律見解具有原則性，係指該事件涉及之法
    律問題意義重大，而有加以闡釋必要之情形而言。
二、本件上訴人主張(一)原審認為身心障礙保護法對於從事按摩業
    之限制乃為增進社會弱勢者之公共利益，而對一般民眾工作
    權所為之限制，且由於限制業別單一，亦無不符合比例原則
    ，故為憲法第23條規定所許，並以身心障礙者保護法第37條
    為依據，而為不利上訴人之判決。惟1.身心障礙者保護法限
    制明眼人不得從事按摩，屬剝奪或侵犯憲法所賦予明眼人之
    按摩工作權。又依照憲法第23條規定，限制人民基本權利，
    必須具備三項條件：(1)限制之目的必須在於為防止妨礙他人
    自由、避免緊急危難、維持社會秩序或是增進公共利益；(2)
    應該依法律為之（法律保留原則）；(3)應該在必要之限制範
    圍內（比例原則）。明眼人按摩行為並無妨礙他人自由或是
    公共利益，卻遭法令限制剝奪工作權，身心障礙者保護法上
    開從事按摩之限制規定，並未合憲法第23條之規定。2.限制
    明眼人按摩的確能增加視障者從事按摩的工作機會，但這樣
    的限制，等於是鼓勵視障者從事按摩，如此立法保障視障者
    從事按摩，將使我國損失許多視障的音樂及文學傑出人才，
    難謂合乎適當性原則。另增進弱勢團體之利益的方法有很多
    ，包含：就業促進、職業訓練、多樣性的教育機會、設置福
    利專款及其他社會福利，但身心障礙者保護法卻以侵害他人
    工作權來增進視障者的工作權，該法上開從事按摩業的限制
    已違反必要性原則。且限制明眼人從事按摩業，也將妨礙我
    國與按摩有關的健康產業發展，受制於身心障礙者保護法，
    進而使我國健康產業失去國際競爭力。對整體社會公共利益
    而言，並不符合比例原則，難謂合憲。(二)原判決認為上訴人
    按摩油壓部位並非美容服務之頭部範圍，已屬使用按摩業之
    手技。惟身心障礙者保護法並未定義按摩與美容手技之分野
    ，是以雙手接觸身體之部位而定，原判決之認定於法無據。
    且行政院衛生署89年5月12日衛署食字第89022291號函釋：
    「．．．根據按摩業管理規則第4條按摩業之手技包括：輕
    擦、揉捏、指壓、叩打、震顫、曲手、運動及其他特殊手技
    。而瘦身美容之手藝乃為將化妝品經手塗抹於外在肌膚，以
    達到保養及健美之行為。基於瘦身係指借手藝、機器、用具
    、用材、化妝品、食品等方式，為保持、改善身體感官之健
    美，所實施之『綜合指導、措施』之非醫療行為，固與按摩
    業之手技並不相同。」若依原判決之認定，則無論頭部如何
    按摩，皆非按摩業的手技，而接觸身體的部位只要超過頭部
    即屬按摩，該見解即與上開函釋相牴觸，足見原判決有不適
    用法令之違法等語。惟查，原判決對於身心障礙者保護法第
    37條關於非該法所定視覺障礙者不得從事按摩之規定，並未
    剝奪或侵犯明眼人之工作權，無違背憲法相關規定等情，業
    於判決理由內詳為述敘，經核於法並無不合。又上訴人為被
    上訴人所屬社會局會同警察查獲時，發現上訴人運用按摩手
    技（輕擦、揉捏）正為客人作右大腿、小腿指按摩油壓服務
    ，此有稽查紀錄表影本附於原處分卷為憑，上訴人上開行為
    已屬使用按摩手技，而非瘦身美容之手藝，原判決對此亦已
    詳為交代。此外，又無其他涉及法律見解具有原則性，而需
    由本院加以闡釋之必要，上訴人提起上訴，不合前揭規定，
    不應許可，其上訴難謂合法，應予駁回。
三、依行政訴訟法第249條第1項前段、第104條、民事訴訟法第
    95條、第78條，裁定如主文。
中    華    民    國    94    年    3     月   17     日
                  第五庭審判長法  官　趙　永　康
                              法  官　鄭　淑　貞
                              法  官　黃　淑　玲
                              法  官　侯　東　昇
                              法  官  林  文  舟
以  上  正  本  證  明  與  原  本  無  異
中    華    民    國    94    年    3    月    18     日
　　　　　　　　　　　　　　　書記官　王　褔　瀛
